【裁判字號】    95,訴,1706
【裁判日期】    950815
【裁判案由】    毒品危害防制條例
【裁判全文】
臺灣臺中地方法院刑事判決             95年度訴字第1706號
公  訴  人  臺灣臺中地方法院檢察署檢察官
被      告  乙○○
上列被告因違反毒品危害防制條例案件，經檢察官提起公訴（ 9
5年度毒偵字第 2315 號），本院判決如下：
    主    文
乙○○施用第一級毒品，累犯，處有期徒刑玖月。
    犯罪事實
一、乙○○前因施用毒品、竊盜等案件，經本院分別判處有期徒
    刑8月、5月確定，嗣定應執行刑有期徒刑1 年，甫於民國（
    下同）94年7 月10日縮刑期滿執行完畢。又於88年間因施用
    毒品案件，經本院裁定令入戒治處所施以強制戒治，於89年
    11月3 日強制戒治期滿執行完畢。復於92年間因施用毒品案
    件，經本院裁定令入戒治處所施以強制戒治，於93年1月9日
    因毒品危害防制條例修正報結出所，而由臺灣臺中地方法院
    檢察署檢察官另向本院提起公訴，經本院判處有期徒刑8 月
    確定。詎乙○○仍不知悔改，於強制戒治執行完畢後5 年內
    ，復基於施用第一級毒品海洛因之犯意，於95年2 月14日採
    尿時往前回溯96小時內，在不詳地點，以注射針筒注射之方
    式施用毒品海洛因1次。嗣於95年2月14日13時許，在臺中市
    ○○路1210巷前，因乙○○與甲○○（起訴書誤植為林文勳
    ）騎乘車號PU2- 338號重型機車闖紅燈為警欄查，經警發現
    乙○○手臂有針筒注射之新痕跡，徵得乙○○同意採集尿液
    後，送往詮昕科技股份有限公司（下稱詮昕公司）檢驗結果
    ，呈嗎啡陽性反應，始查悉上情。
二、案經臺中市警察局第四分局報請臺灣臺中地方法院檢察署檢
    察官偵查起訴。
    理    由
一、按現行刑事訴訟法為保障被告之反對詰問權，排除具有虛偽
    危險性之傳聞證據，以求實體真實之發見，於該法第159 條
    第1 項明定被告以外之人於審判外之言詞或書面陳述，除法
    律有規定者外，不得作為證據。又被告以外之人於審判外之
    陳述，雖不符前4條之規定（即刑事訴訟法第159條之1至159
    條之4 ），而經當事人於審判程序同意作為證據，法院審酌
    該言詞陳述或書面陳述作成時之情況，認為適當者，亦得為
    證據；當事人、代理人或辯護人於法院調查證據時，知有第
    159條第1項不得為證據之情形，而未於言詞辯論終結前聲明
    異議者，視為有前項之同意，刑事訴訟法第159條之5定有明
    文。本件檢察官、被告並未就卷內證據資料之證據能力有所
    爭執，且迄於言詞辯論終結前，均未主張有刑事訴訟法第15
    9條第1項不得為證據之情形，是應認已同意卷內證據均得作
    為證據，且經本院審酌後，認無不適當之情形，則本院調查
    之卷內證據均有證據能力，合先敘明。
二、訊據被告乙○○固坦承於95年2 月14日經警採尿，且其尿液
    呈嗎啡陽性反應之事實，惟矢口否認有何施用海洛因之犯行
    ，辯稱：伊已經沒有再施用毒品，至於尿液檢驗為何有嗎啡
    陽性反應，伊也不知道，但95年2 月14日當天，曾到朋友甲
    ○○位於臺中市○○路與南屯路附近家中，當時甲○○有施
    用海洛因，應該是伊去找甲○○時，他用摻在香菸方式施用
    海洛因，伊吸到二手煙所致云云。惟查：
  (一)被告於上揭時、地採尿送請詮昕公司以氣相層析質譜儀（GC
    ／MS）檢驗結果，確呈嗎啡陽性反應，有該公司出具之濫用
    藥物尿液檢驗報告及臺中市警察局第四分局委託驗尿液代號
    與真實姓名對照表附卷可稽（見警卷第4- 5頁）。按氣相層
    析質譜儀係目前最常採用以測試嫌疑人有無施用毒品之確認
    方法，蓋在良好的操作條件下，以氣相層析質譜儀作藥物及
    其代謝產物之定性及定量分析，將可排除偽陽性之可能，幾
    乎不會有偽陽性反應產生，有行政院國軍退除役官兵輔導委
    員會臺北榮民總醫院83年4月7 日（83）北總內字第03059號
    函可資參照。又按常人如未施用毒品，其尿水中當無呈按一
    般人注射海洛因或嗎啡後，經體內吸收代謝約30分鐘後，以
    嗎啡型態為主開始排入尿中，而以最初6 至12小時排泄量最
    多，約有百分之75之毒品代謝物（嗎啡）可在注射後24小時
    內陸續由尿中排出體外，剩餘量則可能在數日內分別排出體
    外，故一般而言，施用多量毒品者，於施用後4、5日仍有可
    能檢出低濃度毒品反應，此經法務部調查局92年1月2日調科
    壹字第0910089203號函釋甚明，是被告如未於上揭接受尿液
    檢驗時間回溯96小時內之某時施用海洛因，當無可能於其尿
    液中驗得毒品之陽性反應。
  (二)另參以證人即本件查獲之員警丙○○於本院95年8月1日審理
    時到庭結證稱：本件是伊查獲，是在95年2 月14日接獲民眾
    報案，在台中市○○路與向上路口有2 名男子騎機車，形跡
    可疑，在路邊巡視車輛，伊與另外3名同事騎2部偵防機車前
    往，在台中市○○○路右轉文心路，在臺中市○○路1210巷
    前，因他們連續闖紅燈，該處是死巷，伊等將他們攔下，並
    出示證件表明身分，當時其中1人就是被告，伊看到2人的手
    背都有針孔的痕跡，因伊是第四分局肅毒專案之人員，伊看
    到針孔還黑黑腫腫，判斷是注射不久，就把他們資料報回所
    裡，打電話回去問前科，才知道他們都有毒品前科，經詢問
    他們否認施用毒品，再詢問他們是否願意回警局接受採尿，
    他們同意，所以伊等就採尿送驗，送驗後呈嗎啡陽性反應，
    當時看到被告手背的針孔痕跡還腫腫的，所以判斷是新痕跡
    。因多次注射靜脈血管，會有些漏針，會呈黑色，腫腫的，
    約過1、2天腫的狀況就會消失等語明確（見本院卷第33- 34
    頁），則被告為警查獲當時，手背上有新的注射針孔痕跡，
    堪以認定。
  (三)被告雖以前詞置辯，然被告就其於上開時、地所採集之尿液
    為何會驗出嗎啡陽性反應，於偵查中先係辯稱：伊感冒吃感
    冒藥，還有去藥局配藥，去伊村子附近的藥局云云（見偵查
    卷第6 頁），至本院準備程序時卻又翻異改稱：應該是伊去
    找甲○○（被告誤為林文勳），他用摻在香菸方式施用，伊
    吸到2手煙所致云云（見本院卷第18頁），則其前後所辯，
    互有齟齬，已難遽信。又吸食煙毒或麻醉藥品者之旁，同時
    吸入該吸食者燃燒之藥物所排出之氣體（即俗稱之二手煙）
    ，能否在尿液中被檢出煙毒或安非他命反應，文獻尚無此類
    研究報告，然依法務部調查局檢驗煙毒之經驗研判，若非共
    處於空間狹小之密閉，並故意大量吸入氣體，不致於尿液中
    代謝出煙毒反應，有法務部調查局82年10月1 日（82）陸（
    一）82092712號函可參，是以除被告與施用者共處密閉狹小
    空間且故意大量吸入煙氣，當不致檢驗出有嗎啡陽性反應，
    而依被告於本院審理時所供陳：到甲○○家，他們係在客廳
    抽煙，他們是以摻香菸方式施用，伊不會知道等語（見本院
    卷第35頁），可知被告與甲○○並非共處於密閉狹小空間，
    且被告當時並不知甲○○有施用海洛因之情事，自不可能故
    意大量吸入煙氣，從而當不足以使被告尿液中呈現嗎啡陽性
    反應無訛，況證人甲○○於本院95年8月1日審理時到庭結證
    稱：伊與被告在一起時，沒有施用毒品等語明確（見本院卷
    第33頁），足徵被告上開所辯係吸到「二手煙」所致云云，
    並非可採。
  (四)被告前揭因施用毒品案件，經強制戒治執行完畢等情，有臺
    灣高等法院被告前案紀錄表在卷可稽，其受強制戒治執行完
    畢後，5 年內再犯毒品危害防制條例第10條之罪，亦堪認定
    。
  (五)綜上所陳，被告所為之辯解，顯非可採，本件事證明確，被
    告犯行洵堪認定。
三、核被告所為，係犯毒品危害防制條例第10條第1 項之施用第
    一級毒品罪。其施用第一級毒品海洛因之前持有海洛因之行
    為，應為施用之高度行為所吸收，不另論罪。又被告行為後
    ，刑法第47條累犯之規定，業於94年2月2日修正公布，將累
    犯之成立，限於故意再犯者，並自95年7月1日開始施行，此
    雖非犯罪構成要件之變更，但顯已影響行為人刑罰之法律效
    果，自屬法律有變更，依新法第2條第1項規定，經比較新、
    舊法結果，並無不同，應依刑法第2條第1項前段適用行為時
    法。被告有犯罪事實欄一所示刑案之執行情形，有臺灣高等
    法院被告前案紀錄表在卷可稽，其於5 年內再犯有期徒刑以
    上刑之本罪，為累犯，應依修正前刑法第47條加重其刑。爰
    審酌被告犯罪之動機、目的、手段，犯罪所生之危害、犯罪
    後仍否認犯行，態度不佳等一切情狀，量處如主文所示之刑
    。
據上論斷，應依刑事訴訟法第299條第1項前段，毒品危害防制條
例第10條第1項，刑法第2條第1 項、第11條前段、修正前刑法第
47條，判決如主文。
本案經檢察官丁○○到庭執行職務
中    華    民    國     95    年    8    月    15    日
                  刑事第二庭   審判長法  官  林清鈞
                                     法  官  郭書豪
                                     法  官  林慧英
上正本證明與原本無異。
如不服本判決，應於送達後10日內向本院提出上訴狀（須附繕本
），上訴於臺灣高等法院臺中分院。
                                     書記官  廖碩薇
中    華    民    國     95    年    8    月    15    日
附錄論罪科刑法條
毒品危害防制條例第10條
施用第一級毒品者，處6月以上5年以下有期徒刑。
施用第二級毒品者，處3年以下有期徒刑。


司法院資訊處製作；財團法人民間司法改革基金會備份。
